臺灣臺北地方法院刑事判決　　　　　　　　　　　　　九十一年度訴字第八四八號
　　公　訴　人　臺灣臺北地方法院檢察署檢察官
　　被　　　告　乙○○
右列被告因偽造文書等案件，經檢察官聲請以簡易判決處刑（九十一年度偵字第四０
九七號），本院認為不宜以簡易判決處刑，改以通常程序判決如左：
    主  文
乙○○被訴竊盜部分不受理。
乙○○被訴偽造文書、詐欺部分無罪。
    理  由
一、檢察官聲請簡易判決處刑略以：被告乙○○與甲○○係夫妻關係，意圖為自己不
    法之所有，於民國（下同）九十年四月間某日，在台北縣新店市○○街十六巷二
    十七號其住處內，趁甲○○熟睡之際竊取其身分證後，復於同年四月二十七日持
    往設於台北縣新店市○○路○段七十三號之全國電子股份有限公司北新第二門市
    （下稱全國電子公司），冒用甲○○之名義，分別在台灣協富信用卡股份有限公
    司（下稱協富公司）之信用卡申請書、全國電子公司分期繳款申請書之購貨持卡
    人欄內偽簽「甲○○」之署押並行使之（按全國電子公司為協富公司之信用卡特
    約消費商店，前揭信用卡及分期付款申請手續均在全國電子公司一併辦理），致
    協富公司及全國電子公司陷於錯誤，而由協富公司核發卡號000000000
    0000000號之信用卡，及由全國電子公司同意乙○○以該信用卡依分期付
    款方式購入價值新台幣（下同）三萬四千九百元之電腦乙部，足以生損害於甲○
    ○，嗣經甲○○發現報警處理始悉上情。因認被告乙○○涉犯刑法第二百十六條
    、第二百十條行使偽造私文書、第三百二十條第一項竊盜、第三百三十九條詐欺
    等罪嫌云云。
二、被訴竊盜部分：案件有左列情形之一者，應諭知不受理之判決：三、告訴或請求
    乃論之罪，未經告訴、請求或其告訴、請求經撤回或已逾告訴期間者。刑事訴訟
    法第三百零三條第三款定有明文。又於直系血親、配偶或同財共居親屬之間，犯
    本章（竊盜）之罪者，得免除其刑。前項親屬或其他五親等內血親或三親等內姻
    親之間，犯本章之罪者，須告訴乃論。刑法第三百二十四條亦有明文。查本件被
    害人即告訴人甲○○與被告乙○○係夫妻關係，業據被害人甲○○及被告陳述明
    確。被告竊取甲○○之身分證，涉犯竊盜罪嫌，揆諸前揭說明，係屬告訴乃論，
    茲據告訴人甲○○當庭撤回告訴（九十一年十月一日審理筆錄），自應為不受理
    之判決。
三、被告行使偽造文書、詐欺部分：
（一）按犯罪事實應依證據認定之，無證據不得推定其犯罪事實。又不能證明被告犯
      罪者，應諭知無罪之判決。刑事訴訟法第一百五十四條、第三百零一條第一項
      分別定有明文。又事實之認定，應憑證據，如未能發現相當證據，或證據不足
      以證明，自不能以推測或擬制之方法，以為裁判基礎；另認定犯罪事實所憑之
      證據，雖不以直接證據為限，間接證據亦包括在內；然而無論直接或間接證據
      ，其為訴訟上之證明，須於通常一般之人不致有所懷疑，而得確信其為真實之
      程度者，始得據為有罪之認定，倘其證明尚未達到此一程度，而有合理之懷疑
      存在時，即無從為有罪之認定。最高法院四十年台上字第八六號、七十六年台
      上字第四九八六號分別著有判例可資參照。另刑法第二百十條之偽造文書，以
      無制作權人冒用他人名義而制作該文書為要件之一，如行為人基於他人之授權
      委託，即不能謂無制作權，自不成立該條之罪。最高法院四十七年臺上字第二
      二六號亦著有判例。
（二）訊據被告乙○○堅決否認右揭犯行，辯稱：當天早上十點多，甲○○將皮夾放
      在書桌上，我要拿身分證時，我有跟他講，並說要拿身分證的原因是要幫兒子
      買電腦辦分期用，甲○○說「嗯」，我以為他知道並同意了，所以我就跟兒子
      到全國電子去買電腦。我拿甲○○身分證辦協富信用卡，聲請書（九十一偵四
      ０九七號第五頁）整分都是我填的，協富信用卡分期繳款聲請書（同卷第六頁
      ）資料是別人寫的，我只有在連帶保證人及購貨持卡人上簽甲○○名字。二個
      都是我簽的。信用卡當天沒馬上下來，信用卡約十五天寄來，我收到的，兒子
      有跟甲○○講，我用原子筆寫他名字，他不知道，二天後我拿給他，他看到才
      生氣，我們起爭執，我說不然我來負責好了，我才在信用卡背面用黑色簽字筆
      簽上我的名字，告訴人本身不識字，以前所有的簽名，都是我在處理的。我沒
      有故意偽造等語（九十一年九月十日本院訊問筆錄）。證人即被害人及被告兒
      子李育偉證稱：母親拿父親身分證時我知道，我當時站在房門口，是那一天，
      我忘了。我在房門口聽到我母親跟我父親說，要拿身分證去幫我買電腦辦分期
      用。當時約早上十時左右，我父親那時可能在睡覺，我爸爸大概有說「唷」吧
      ，我媽媽出來，下午就帶我去全國電子買電腦，之後又去買電腦桌才回家。都
      是我母親與販售人員洽談，我在旁邊看電腦。回家之後，我爸爸好像在睡覺。
      我母親何時還身分證給我父親，我不知道。我之前只知道我母親拿我父親身分
      證買電腦，我母親因為辦信用卡的事情與我父親吵架，我母親過幾個禮拜後才
      出國。我在他們吵架之前，就跟我父親講，我母親幫我用他信用卡分期買電腦
      ，我父親聽了，很生氣，因為他以為只有買電腦，不知道還有辦信用卡等語。
      （九十一年九月十日本院訊問筆錄）被害人甲○○指稱：李育偉說的沒錯，我
      兒子後來有跟我講我太太拿我身分證去辦信用卡，跟我太太說的一樣。信用卡
      看得到二人的簽名，我太太有說他要繳錢，因搬家信用卡現在不知道掉到何處
      了等語。質之「你是否認為你太太有偷你身分證及偽造文書之故意﹖」，告訴
      人答「應當不會。因為當時沒工作，氣他買電腦。」（九十一年九月十日本院
      訊問筆錄）。經查：被告乙○○之供述，核與證人李育偉、被害人甲○○證述
      大致相互符合。被告拿取甲○○身分證時，甲○○當時在睡覺，甲○○回應「
      嗯」，被告誤認為已得甲○○同意，遂帶同兒子前往購買電腦等，被告主觀上
      並無偽造文書、詐欺之犯罪故意。次查：被告拿取甲○○身分證時，其子李育
      偉當時正站在房間門口，被告如有犯罪故意，怎會不等待其子李育新離開時再
      為之？又怎會告知其夫甲○○？且甲○○又回應「嗯」？又查：被告所購買電
      腦係供兒子李育偉使用，乃為支付子女教育所需，屬一般共同生活之經濟行為
      ，且被告供述因被害人甲○○不識字，平時甲○○簽名是由其處理等情，再參
      酌被害人甲○○指稱被告應沒有竊盜偽造文書等故意更可佐證。又查：被告分
      期購買電腦並非供自己使用，係為子女教育之需要，被害人表示不願支付款項
      時，被告即表示要負擔此費用，被告如有意詐欺，又何必如此？綜上以觀，被
      告所涉偽造文書、詐欺，尚屬不能證明。此外，復查無其他積極證據足認被告
      乙○○有何偽造文書、詐欺之犯行，揆諸前揭之說明，自應為被告無罪之諭知
      。
四、據上論斷，爰依刑事訴訟法第四百五十二條、第三百零三條第三款、第三百零一
    條第一項，判決如主文。
本案經檢察官周治正到庭執行職務。
中    華    民    國      九十一      年      十      月      十五      日
                                      臺灣臺北地方法院刑事第九庭
                                                          法  官  薛中興
右正本證明與原本無異。
如不服本判決，應於判決送達後十日內向本院提出上訴狀(應抄附繕本)。告訴人
或被害人如對於本判決不服者，應具備理由請求檢察官上訴，其上訴期間之計算
係以檢察官收受判決正本之日期為準。
                                                      書記官  王黎輝
中    華    民    國      九十一      年      十      月      十五      日
